臺灣臺北地方法院民事判決　　　　　　　95年度訴字第8685號
原　　　告　丙○○
訴訟代理人　劉嵐律師
複　代理人　林雅君律師
被　　　告　戊○○
　　　　　　己○○
　　　　　　甲○○
　　　　　　丁○○
　　　　　　乙○○
上列當事人間因常業詐欺案件，原告提起附帶民事訴訟請求侵權
行為損害賠償事件，經本院刑事庭裁定移送本院，本院於中華民
國96年9月19日言詞辯論終結，判決如下：
    主      文
被告應連帶給付原告新台幣壹佰陸拾萬元，及自民國九十五年九
月十一日起至清償日止，按年息百分之五計算之利息。
訴訟費用由被告連帶負擔。
本判決於原告以新台幣伍拾參萬肆仟元為被告供擔保後，得假執
行。
    事實及理由
一、原告主張：
（一）其於民國94年8月19日自聯合報人事資訊一版，獲悉一經
      營日商文具之進口公司欲應徵員工，年齡自25至53歲皆可
      ，且無須經驗，遂去電詢問應徵事宜，被告等隨安排當日
      下午2時許面試，由被告甲○○進行面試，面試時甲○○
      告知公司係經營日商文具批發，公司名稱為萬寶隆企業社
      ，工作內容係協助作報表填寫、協助主管交辦事宜等行政
      工作，面試完畢，當日下午5時許被告等即來電告知同年
      月22日開始上班。
（二）訴外人楊華杰於其上班後，將其與被告乙○○分配在同一
      組，並請乙○○指導其相關工作內容，諸如試算進出貨之
      貿易憑單等，乙○○於工作期間不時提及有在公司投資日
      幣買賣，賺取匯率價差，獲利甚豐之事，甚為取信其還當
      面領取公司所發放之利潤。嗣乙○○表示楊華杰告知香港
      公司有一日幣投資回饋方案，楊華杰可以教導其與乙○○
      投資方式，獲利可觀，騙取其與乙○○一同投資，一起分
      享紅利，其一時未查，遂分別於94年8月25日、同年月30
      日於台灣銀行松山分行、交通銀行忠孝分行各領取新台幣
      （下同）80萬元，並皆於當日交予被告等所指稱之會計助
      理，共計交付160萬元。詎其於94年9月7日至公司上班，
      發現公司遭檢警單位調查，始知遭被告等所組成之詐騙集
      團詐騙，自始至終即無所謂投資日幣買賣一事，更遑論有
      任何獲利豐厚情節，其所交付之160萬元全係進入詐騙集
      團囊中，損失甚巨。爰依民法第184條、185條之規定，請
      求被告連帶賠償160萬元等語。
（三）並聲明：（1）被告應連帶給付原告160萬元，及自起訴狀
      繕本送達翌日起，按年息5%計算之利息。（2）願供擔保
      ，請准宣告假執行。
二、被告方面：
（一）被告戊○○辯稱：
   1、其於7月底，在報紙上看到萬寶隆企業社是文具中盤商，
      缺櫃台人員才前往應徵，一開始擔任櫃台人員，係訴外人
      唐子茵說人事助理有缺便調其到人事，所以8月開始，其
      只做些簡單的面試工作，至於誰會被錄取，非其所能決定
      的，於8月中唐子茵又說內勤很缺人，要調其做內勤，其
      因不知情而答應，至94年9月7日被查獲始知唐子茵所說的
      內勤其實是暗樁。
   2、其僅在訴外人陸蕙蘭面前有說過不實獲利的情形，但此前
      提係訴外人歐孟羚、唐子茵說這是在幫客戶賺錢，完全沒
      有要害人或欺騙她們的錢，也與陸蕙蘭和解了。其根本不
      知萬寶隆企業社係詐騙集團，一直到94年9月7日警察來之
      後，才跟所有被害人一樣，知道自己是被騙被利用的對象
      ，其才剛做滿1個月，連薪水都沒有領到，怎可說是有意
      圖為自己不法所有之共同犯意。其不認識原告，本件原告
      被騙財物，與其無因果關係，其並無原告指稱之詐欺侵權
      行為，原告財務受損亦與其無關。
   3、並聲明：原告之訴及假執行之聲請均駁回。
（二）被告己○○辯稱：
   1、其於94年7月底，看報紙應徵至萬寶隆企業社上班，剛開
      始擔任櫃台，之後被唐子茵調入內勤，還未領薪就被查獲
      。因其第一次上班不懂什麼是期貨，只知上司叫其做什麼
      就做什麼，豈知就變成詐騙集團的一員遭羈押1月，其不
      認識原告，因涉世未深才會陷入不法商人的陰謀，亦為無
      辜受害者。
   2、並聲明：原告之訴及假執行之聲請均駁回。
（三）被告甲○○辯稱：
   1、其於94年7月26日，循報紙求才廣告至萬寶隆企業社應徵
      ，接受「米學兒」面試，於同年月27日進入公司擔任總機
      職務，同年8月16日歐孟羚命其接任人事助理之職，並於
      次日與戊○○交接，擔任人事助理，負責應徵面試者，再
      將應徵者表格資料交給米雪兒，直到8月底米雪兒離職後
      ，將資料交付唐子茵。直至同年9月2日起，偶有數次（前
      後不超過10次）突然接獲歐孟羚以內線電話命其至被害人
      辦公室收款轉交歐孟羚，歐孟羚說是開戶手續費，後來因
      收取金額過大，其覺得怪異，但並不知道公司以期貨交易
      方式詐騙被害人。其僅對原告面試而已，面試內容是公司
      教的，包括公司業務、職稱、工作事項、薪資、上下班時
      間、勞健保等，之後的通知上班不是由其通知，所以也不
      知道到底有誰來上班，因人事辦公室只有其一人，並沒有
      對任何面試的應徵者行詐騙的意思及行為。
   2、並聲明：原告之訴及假執行之聲請均駁回。
（四）被告丁○○辯稱：
   1、其於94年7月間應徵櫃台，當時沒缺，後來通知其有缺，
      是做內勤，其未與原告接觸過，亦未拿到錢。
   2、並聲明：原告之訴及假執行之聲請均駁回。
（五）被告乙○○辯稱：
   1、其於94年7月間應徵，擔任行政助理，叫其寫報表，嗣其
      與原告分配同組，當時楊華杰有提過要投資。
   2、並聲明：原告之訴及假執行之聲請均駁回。
三、兩造不爭執之事實：
（一）萬寶隆企業社佯以從事外匯期貨槓桿保證金交易、投資外
      幣等可獲鉅利之假象，並以暗樁表演匯款、取得退佣或紅
      利等輕易獲利詐術，詐騙見報前來應徵之原告及其他如台
      灣高等法院95年度上訴字第2855號刑事判決附表所示之新
      進人員投資繳款，原告因此交付160萬元。
（二）被告戊○○、己○○、甲○○、丁○○、乙○○因前開行
      為，經本院95年度訴字第223號、台灣高等法院95年度上
      訴字第2855號刑事判決，以涉犯刑法340條、第28條，為
      常業詐欺罪之共同正犯，均判處有期徒刑1年6月，緩刑3
      年。
四、得心證之理由：
（一）按因故意或過失，不法侵害他人之權利者，負損害賠償責
      任；數人共同不法侵害他人之權利者，連帶負損害賠償責
      任，民法第184條第1項前段、第185條第1項前段分別定有
      明文。
（二）被告對於原告之請求，均辯稱其等遭歐孟羚、唐子茵利用
      ，對於萬寶隆企業社詐騙原告乙事並不知情云云。經查，
      被告乙○○於上開刑事案件中坦承：我有向被害人宣稱我
      有投資有賺錢，但是我並沒有投資，也沒有賺到錢（參本
      院95年度訴字第223號卷第93頁）；甲○○於上開刑事案
      件警詢時則坦承：歐孟羚要我假裝去匯款，其實都是假的
      （參台灣台北地方法院檢察署94偵字第16672卷2第29頁）
      ，另於法院供承：警訊筆錄所言沒錯，我確實有講歐孟羚
      要我假裝去匯款表演給當事人看都是假的，實際上我並沒
      有去匯款（參本院95年度訴字第223號卷第64頁），足見
      被告乙○○、甲○○確有共同詐騙原告之情事，其等所辯
      並非可採。被告丁○○、己○○、戊○○復辯稱其等不認
      識原告，亦未實際詐騙過原告，並無犯意聯絡及因果關係
      云云。惟查，被告丁○○於上開刑事案件中先於警詢時自
      承：我有在萬寶隆企業社裡提現金，作勢給不特定之被害
      人，佯稱為我所賺的錢，這是KVEN要我這樣演的（參台灣
      臺北地方法院檢察署94偵字第19647卷第4頁），後於法院
      亦供稱：我確實有這樣假裝，... 實際上有幾次那些錢不
      是真的給我，但是KVEN假裝拿一些錢，要我表演給投資人
      看，但實際有幾次我真的沒有拿回那些錢（參本院95年度
      訴字第223號卷第66頁）；被告己○○於上開刑事案件中
      於法院自承：是歐孟羚他們叫我做的，叫我要被害人拿錢
      去投資，公司有暗樁，我是跟他們一起上班，跟他們說很
      好賺，被害人交錢我都給歐孟羚，實際上我不知道這些投
      資這麼好賺，所以我在當事人面前所表演的獲利情形都是
      不實的，我承認有施用詐術讓被害人投資（參本院95年度
      訴字第223號卷第63頁）；被告戊○○則於上開刑事案件
      終於法院供承：我有遊說人出面投資，我跟被害人說獲利
      如何的好，及我自己有投資美金二萬元也是虛偽的陳述，
      是歐孟羚、唐子茵叫我說的（參本院95年度訴字第223號
      卷第63頁）；由此可知，本件係由萬寶隆企業社之歐孟羚
      、唐子茵、楊華杰、KVEN（年籍不詳）等人主導負責詐騙
      計畫，再平均分組分配給被告戊○○、己○○、甲○○、
      丁○○、乙○○等人負責向原告及其他被害人宣稱或表演
      不實之獲利情形，誘使被害人交付款項，而實際上自己並
      未有所佯稱之獲利，或佯裝前往匯款或代收被害人繳交款
      項。是依一般合理人之智識程度，縱被告起初應徵時不知
      ，嗣後被告亦可確知萬寶隆企業社實際上並非從事文具貿
      易獲利，係指示其等以欺罔手法偽稱獲利情形詐騙新進同
      事，竟仍決意配合佯裝匯款、獲利等表演，取信被害人，
      堪認被告間主觀上具有詐欺行為之犯意聯絡，客觀上並為
      分工詐騙取款之行為分擔，本院95年度訴字第223號、臺
      灣高等法院95年度上訴字第2855號刑事判決亦同此認定。
      是被告既有分組分工實施詐騙之行為，自應對受萬寶隆企
      業社集體詐騙之人所受損害負侵權行為責任，自不因其未
      實際接觸原告而毋庸負責，應認被告丁○○、己○○、戊○○所辯亦不足採，應堪信原告上開主張之事實為真實。
      綜上所述，被告既有共同詐騙原告金錢之事實，則原告本
      於共同侵權行為之法律關係，請求被告連帶賠償所受損害
      160萬元，即屬有據，應予准許。
（三）末按「給付無確定期限者，債務人於債權人得請求給付時
      ，經其催告而未為給付，自受催告時起，負遲延責任。其
      經債權人起訴而送達訴狀，或依督促程序送達支付命令，
      或為其他相類之行為者，與催告有同一之效力。」、「遲
      延之債務，以支付金錢為標的者，債權人得請求依法定利
      率計算之遲延利息。」、「應付利息之債務，其利率未經
      約定，亦無法律可據者，週年利率為百分之五。」民法第
      229條第2項、第233條第1項前段、第203條復分別著有明
      文。本件原告對於被告之侵權行為損害賠償請求權，係屬
      於給付未有確定期限之金錢債權，揆諸前述規定，原告主
      張被告應自起訴狀繕本送達被告之翌日，即95年9月11日
      起，加給按年息5%計算之法定遲延利息，此有附民起訴狀
      收文戳（參本院95年度附民字第230號卷第1頁）在卷足憑
      ，於法尚無不合。
五、從而，原告依侵權行為之法律關係，請求被告連帶給付原告
    160萬元，及均自起訴狀繕本送達翌日即95年9月11日起至清
    償日止按年率5%計算之利息，為有理由，應予准許。
六、本件事證已臻明確，原告其餘主張、陳述及所提證據，經審
    酌與本院前揭判斷不生影響，毋庸再予審酌，併此敘明。
七、另原告陳明願供擔保，聲請宣告假執行，爰酌定相當之擔保
    金額宣告之。
八、據上論結，本件原告之訴為有理由，依民事訴訟法第78條、
    第390條第2項，判決如主文。
中　　華　　民　　國　　96　　年　　10　　月　　12　　日
                  民事第六庭  法  官　蕭清清
以上正本係照原本作成。
如對本判決上訴，須於判決送達後20日內向本院提出上訴狀。
中　　華　　民　　國　　96　　年　　10　　月　　12　　日
                  　　　　　　書記官　林秀娥
